最高法院民事判決
                                   111年度台上字第2359號
上  訴  人  林世芳                                  
訴訟代理人  林聖鈞律師
被 上訴 人  黃秋來  台北市松山區敦化南路1段102號2樓
上列當事人間請求債務不履行損害賠償等事件，上訴人對於中華
民國111年4月29日臺灣高等法院第二審更審判決（110年度上更
一字第146號），提起上訴，本院判決如下：
    主  文
原判決廢棄，發回臺灣高等法院。
    理  由
一、本件上訴人主張：
  ㈠兩造自民國94年7月起共同投資購買多筆不動產，權利範圍各
    1/2，於98年4月6日簽訂協議書（下稱系爭協議）分配投資
    標的，其中坐落新竹市○○路0段00號地下1 層所有權全部及
    其基地應有部分（下稱系爭房屋）分歸伊所有；復於98年5
    月6日簽訂補充協議書（下稱補充協議），約定伊於2年內（
    至100年5月6日止，下稱系爭期間）辦妥系爭房屋過戶手續
    ，被上訴人於該期間不得對系爭房屋行使權利。
  ㈡伊於99年11月1日與訴外人曾宇祥簽訂房屋租賃契約書，將系
    爭房屋出租予曾宇祥經營○○餐飲店，租期自100年1月1 日起
    至104年12月31日止，租金每月新臺幣（下同）8萬5000元（
    下稱系爭租約）。詎被上訴人以其為系爭房屋共有人，於99
    年12月28日委由律師發函予訴外人新竹市政府（下稱系爭行
    為），新竹市政府於100年2月21日通知曾宇祥限期於同年3
    月11日前，補正被上訴人出具之建物使用同意書（下稱系爭
    同意書），伊發函要求被上訴人解決未果，新竹市政府於同
    年3月28日撤銷○○餐飲店之商業登記，曾宇祥於同年5 月12
    日發函請求伊賠償損害。
  ㈢被上訴人違反系爭協議及補充協議約定，妨礙伊使用收益系
    爭房屋，致受有自100年2月1日起至103年10月6日系爭房屋
    登記為伊單獨所有時止，無法取得系爭房屋租金374 萬元之
    損害等情，依民法第227條第1項、第2項規定，補充協議第4
     條、第5條約定，求為命被上訴人給付374萬元，及自起訴
    狀繕本送達翌日起加計法定遲延利息之判決（上訴人逾上開
    金額之請求，業於原審前審減縮上訴聲明）。
二、被上訴人抗辯：
  ㈠伊將系爭房屋應有部分1/2（下稱系爭應有部分）移轉登記予
    上訴人前，上訴人並無單獨出租系爭房屋之權利，伊亦無出
    具系爭同意書之義務。
  ㈡○○餐飲店係因未依法申請變更使用執照，及完成建築物用途
    變更，致遭斷水斷電而無法營業，與伊未出具供商業登記之
    系爭同意書，並無因果關係。
三、原審維持第一審就上開部分所為上訴人敗訴之判決，駁回其
    上訴。理由如下：
  ㈠兩造自94年7月起共同投資購買多筆不動產，於98年4月6日簽
    訂系爭協議分配投資標的，其中系爭房屋分歸上訴人所有，
    復於98年5月6日簽訂補充協議。上訴人於99年11月1日與曾
    宇祥簽訂系爭租約，新竹市政府原准予曾宇祥商號設立登記
    ，惟因系爭行為於100年2月21日通知曾宇祥限期於同年3月1
    1日前，補正被上訴人出具之系爭同意書，上訴人於100 年2
    月21日發函要求被上訴人解決未果，新竹市政府於同年3 月
    28日撤銷○○餐飲店之商業登記。系爭房屋自95年5月起按非
    住家非營業用稅率核課房屋稅，新竹市稅務局（新竹市稅捐
    稽徵處）於99年12月29日函知兩造，自100年1月起改按營業
    用稅率課徵房屋稅等事實，為兩造所不爭。
  ㈡審諸補充協議第4條約定，足見被上訴人於系爭期間負有不得
    對系爭房屋行使權利之義務，核其真意，係使上訴人能對系
    爭房屋單獨享有管理、使用、收益權限，則上訴人於合法情
    形下，請求被上訴人配合出具系爭同意書，依誠信原則被上
    訴人負有協力之附隨義務。上訴人將系爭房屋出租予曾宇祥
    經營○○餐飲店，新竹市政府因系爭行為限期曾宇祥於100年3
    月11日前，補正被上訴人出具之系爭同意書未果，足認被上
    訴人未履行協力義務。
  ㈢觀諸新竹市政府函覆內容，○○餐飲店曾遭斷水斷電處置，乃
    因係經營B1類組舞場，與系爭房屋經核准B2類商場用途不符
    所致。被上訴人為系爭房屋應有部分1/2之登記名義人，依
    建築法第77條第1項規定，負有維護建築物合法使用與其構
    造及設備安全之義務，其未提供系爭同意書供○○餐飲店辦理
    商號設立登記，並無可歸責事由。再者，被上訴人為系爭行
    為時，乃系爭房屋應有部分1/2之登記名義人，於接獲通知
    系爭房屋自100年1月起改按營業用稅率課徵房屋稅後，就系
    爭房屋被申請設立○○餐飲店向新竹市政府提出疑問，以瞭解
    改以營業用稅率課稅始末，並未阻止上訴人對系爭房屋為使
    用收益，難認係侵害其所有權之違約行為。
  ㈣從而，上訴人依民法第227條第1項、第2項規定，補充協議第
    4條、第5條約定，求為命被上訴人給付374萬元本息，為無
    理由，不能准許。
四、本院廢棄原判決之理由：
  ㈠補充協議第4條約定：「原協議第1條第3、4項標的物（包括
    系爭房屋），乙方（上訴人）應於簽立本補充協議書後2年
    內辦妥過戶手續，甲方（被上訴人）應全力配合（期間甲方
    不得對該標的物行使權利）…」（一審卷29頁），足見被上
    訴人於系爭期間，負有不得對系爭房屋行使權利之義務，核
    其真意，係使上訴人能對系爭房屋單獨享有管理、使用、收
    益權限，亦為原審所認定之事實；稽諸被上訴人於99年12月
    28日委由律師發函予新竹市政府之函件內容表明，其為系爭
    房屋所有權1/2之登記名義人，迄無申請設立商號之行為，
    何以新竹市政府核准設立○○餐飲店？究係何人申請設立？及
    其申請設立所依據之文件資料為何等疑義，均待釋疑等情（
    原審上字卷135頁），及新竹市政府函新竹市稅務局查詢，
    其已依據商業登記法及商業登記申請辦法，核准○○餐飲店辦
    理商業登記，惟另一所有權人（被上訴人）提出疑義（原審
    卷86頁）等情，是否不足以認定被上訴人於系爭期間，就系
    爭房屋行使所有權人之權利，而有違補充協議第4 條約定？
    尚滋疑義，有待進一步釐清。乃原審未詳予調查審認，徒以
    被上訴人為系爭行為時，為系爭房屋應有部分1/2 之登記名
    義人，並未阻止上訴人對系爭房屋為使用收益，難認係侵害
    其所有權之違約行為，進而為上訴人不利之判決，不免速斷
    。
  ㈡上訴人於99年11月1日與曾宇祥簽訂系爭租約，新竹市政府原
    准予曾宇祥商號設立登記，惟因系爭行為於100年2月21日通
    知曾宇祥限期於同年3月11日前，補正被上訴人出具之系爭
    同意書，上訴人於100年2月21日發函要求被上訴人解決未果
    ，新竹市政府於同年3月28日撤銷○○餐飲店之商業登記，亦
    為原審認定之事實；佐以曾宇祥於100年5月12日發函予上訴
    人表示：「…請台端儘速處理與第三人黃秋來間之糾紛，倘
    台端逾期不處理…本人定將依法請求台端賠償本人此段時間
    所投入之裝潢費以及此段時間本人所受總計新台幣2380萬元
    之損害」（原審上字卷45頁以下）。果爾，能否謂上訴人未
    能自曾宇祥取得之租金，非因被上訴人之系爭行為致其所受
    之損害，自滋疑問。原審未詳予研求，遽為上訴人不利之判
    斷，亦有可議。
  ㈢上訴論旨，指摘原判決不當，求予廢棄，非無理由。末查，
    本件所涉及之法律上爭議不具原則上重要性，爰不經法律審
    言詞辯論，附此敘明。
五、據上論結，本件上訴為有理由。依民事訴訟法第477條第1項
    、第478條第2項，判決如主文。
中　　華　　民　　國　　111 　年　　11　　月　　24　　日
                      最高法院民事第六庭
                          審判長法官  魏  大  喨
                                法官  林  玉  珮
                                法官  高  榮  宏
                                法官  胡  宏  文
                                法官  李  寶  堂
本件正本證明與原本無異
                          書　記　官　黃  鉉  淙
中　　華　　民　　國　　111 　年　　11　　月　　29　　日